【裁判字號】    99,易,990
【裁判日期】    990430
【裁判案由】    竊盜
【裁判全文】
臺灣臺北地方法院刑事判決               99年度易字第990號
公  訴  人  臺灣臺北地方法院檢察署檢察官
被      告  乙○○
上列被告因竊盜案件，經檢察官提起公訴（99年度偵緝字第3號）
，本院判決如下：
    主  文
乙○○竊盜，累犯，處有期徒刑月，如易科罰金，以銀元佰
元即新臺幣玖佰元折算壹日。
    事  實
一、(一)乙○○前因施用毒品案件，經臺灣高等法院於民國89年12
      月29日，以89年度上易字第4193號判處有期徒刑6月，於
      90年8月28日易科罰金執行完畢。
    (二)詎仍不知悔改，於93年11月25日上午6時許，行經臺北市
      松山區○○路100巷14號前，因見甲○○所有原掛於上址
      門口之女用內褲及胸罩各1件掉落地上，明知係他人所有
      之物，且仍於甲○○持有之中，竟意圖為自己不法之所有
      ，基於竊盜之犯意，上前撿取而加以竊取，得手後於同日
      上午6時30分許行至臺北市○○○路與長春路口時，為警
      盤查而在乙○○身上扣得上開女用內褲及胸罩各1件。
二、案經甲○○訴由臺北市政府警察局松山分局報告臺灣臺北地
    方法院檢察署檢察官偵查起訴。
    理  由
甲、程序部分：
一、本件為刑事訴訟法第376條第1、2款所列案件，依同法第284
    條之1前段規定，由法官1人獨任審判，合先敘明。
二、(一)按被告以外之人於審判外之言詞或書面陳述，除法律有規
      定者外，不得作為證據。又被告以外之人於審判外之陳述
      ，雖不符前4條之規定，而經當事人於審判程序同意作為
      證據，法院審酌該言詞陳述或書面陳述作成時之情況，認
      為適當者，亦得為證據，刑事訴訟法第159條第1項、第
      159條之5第1項定有明文。
    (二)查告訴人甲○○之警詢筆錄；贓物認領保管單1紙，均為
      被告乙○○以外之人於審判外之言詞及書面陳述，惟被告
      及檢察官於本院審理時同意作為證據，本院揆諸前開法條
      規定，並審酌前開言詞及書面陳述作成時之情況，認為適
      當，自得作為證據，合先敘明。
乙、實體部分：
一、上開犯罪事實，業據被告於本院審理中坦承不諱，核與告訴
    人警詢指述情節相符，並有贓物認領保管單1紙及照片1紙附
    卷可憑，堪認被告自白與事實相符，本案事證明確，被告犯
    行堪以認定，應依法論科。
二、論罪科刑之理由：
    (一)刑法於民國94年2月2日修正公布，並於被告行為後之95年
      7月1日施行。按行為後法律有變更者，適用行為時之法律
      ，但行為後之法律有利於行為人者，適用最有利於行為人
      之法律，現行刑法第2條第1項定有明文。此條係規範行為
      後法律變更所生新舊法律比較適用之準據法，是刑法第2
      條第1項本身雖經修正，但無比較新舊法適用之問題，應
      一律適用裁判時之現行刑法第2條第1項之規定，為「從舊
      從輕」之比較，最高法院95年第8次刑事庭會議決議意旨
      可資參照。本件新舊法比較內容詳如附表所示。
    (二)核被告所為，係犯刑法第320條第1項竊盜罪。
    (三)其前因施用毒品案件，經臺灣高等法院於89年12月29日，
      以89年度上易字第4193號判處有期徒刑6月，於90年8月28
      日易科罰金執行完畢，有臺灣高等法院被告前案紀錄表1
      份附卷可憑，其於前開徒刑執行完畢後5年內，故意犯本
      件有期徒刑以上之罪，為累犯，應依法加重其刑。
    (四)爰審酌被告有構成累犯之前案紀錄已如前述，其竟不知檢
      點行徑，見告訴人之女用內褲及胸罩掉落門口，明知係他
      人所有之物，竟仍上前撿拾加以竊取，惟未久即為警查獲
      ，贓物並經發還告訴人，未造成告訴人過大之損害，及犯
      後坦承犯罪，一再表示很丟臉（本院卷第54頁）等犯罪之
      動機、目的、手段及造成之損害等一切情狀，量處如主文
      所示之刑，並諭知易科罰金之折算標準。
    (五)又被告犯罪固於96年4月24日以前，惟其於95年1月6日偵
      查中因本案發佈通緝，迄98年8月3日始緝獲，未於96年12
      月31日以前自動歸案接受偵查、審判或執行，依照中華民
      國九十六年罪犯減刑條例第5條規定，不得依該條例減刑
      ，附此說明。
三、據上論斷，應依刑事訴訟法第299條第1項前段、第284條之1
    前段，刑法第2條第1項前段、第320條第1項、第47條第1項
    、修正前刑法第41條第1項前段，修正前罰金罰鍰提高標準
    條例第2條，刑法施行法第1條之1，判決如主文。
本案經檢察官徐則賢到庭執行職務
中    華    民    國    99    年    4     月    30    日
                  刑事第十三庭  法  官  李貞瑩
以上正本證明與原本無異。
如不服本判決應於收受送達後10日內向本院提出上訴書狀，並應
敘述具體理由；其未敘述上訴理由者，應於上訴期間屆滿後20日
內向本院補提理由書（均須按他造當事人之人數附繕）「切勿逕
送上級法院」。
                                書記官  陳鳳瀴
中    華    民    國    99    年    4     月    30    日
附錄本案論罪科刑法條
中華民國刑法第320條（普通竊盜罪、竊佔罪）
意圖為自己或第三人不法之所有，而竊取他人之動產者，為竊盜
罪，處5  年以下有期徒刑、拘役或 5 百元以下罰金。
意圖為自己或第三人不法之利益，而竊佔他人之不動產者，依前
項之規定處斷。
前二項之未遂犯罰之。
附表
┌────────┬────────┬────────┬────────┐
│法        條    │修正前規定      │修正後規定      │新舊法之適用    │
├────────┼────────┼────────┼────────┤
│刑法第320條第1項│刑法第33條第5款 │刑法第33條第5款 │(一)適用舊法。    │
│法定本刑關於罰金│規定：「罰金：1 │規定：「罰金：新│(二)本件被告所犯刑│
│刑最低額部分：刑│元以上。」      │台幣1,000元以上 │法第320條第1項竊│
│法第33條第5款   │                │，以百元計算之。│盜罪，為刑法分則│
│                │                │」              │編未修正之條文而│
│                │                │                │定有罰金刑（銀元│
│                │                │                │500元以下）者， │
│                │                │                │其法定刑罰金最低│
│                │                │                │額部分，經比較新│
│                │                │                │舊法結果，修正後│
│                │                │                │刑法第33條第5款 │
│                │                │                │所定罰最低額較舊│
│                │                │                │法所定罰金最低額│
│                │                │                │為重，自以修正前│
│                │                │                │刑法較有利於被告│
│                │                │                │。              │
├────────┼────────┼────────┼────────┤
│刑法第320條第1項│1.罰金罰鍰提高標│刑法施行法第1 條│查刑法第320條第 │
│法定本刑關於罰金│  準條例第1 條前│之1 規定：「中華│1項規定自72年6月│
│刑貨幣單位部分  │  段規定：「依法│民國94年1 月7 日│26 日迄今未修正 │
│                │  律應處罰金、罰│刑法修正施行後，│，其罰金之法定刑│
│                │  鍰者，就其原定│刑法分則編所定罰│為「500元」（貨 │
│                │  數額得提高為2 │金之貨幣單位為新│幣單位為「銀元」│
│                │  倍至10倍。」  │台幣。94年1 月7 │），依罰金罰鍰提│
│                │2.現行法規所定貨│日刑法修正時，刑│高標準條例第1條 │
│                │  幣單位折算新台│法分則編未修正之│前段規定罰金刑提│
│                │  幣條例第2條規 │條文定有罰金者，│高10 倍，再依現 │
│                │  定：「現行法規│自94年1 月7 日刑│行法規所定貨幣單│
│                │  所定金額之貨幣│法修正施行後，就│位折算新台幣條例│
│                │  單位為圓、銀元│其所定數額提高為│規定折算，即為「│
│                │  或元者，以新台│30倍。但72年6 月│新台幣15,000元」│
│                │  幣元之3倍折算 │26日至94年1 月7 │。又於刑法施行法│
│                │  之。」        │日新增或修正之條│第1條之1施行日（│
│                │                │文，就其所定數額│即95 年7月1日） │
│                │                │提高為3 倍。」  │後，刑法分則所定│
│                │                │                │罰金之貨幣單位改│
│                │                │                │為「新台幣」，就│
│                │                │                │其所定數額提高30│
│                │                │                │倍，罰金額度亦為│
│                │                │                │「新台幣15,000元│
│                │                │                │」，是刑法施行法│
│                │                │                │第1條之1施行後，│
│                │                │                │罰金刑貨幣單位雖│
│                │                │                │有「新台幣」之更│
│                │                │                │易，惟適用結果之│
│                │                │                │罰金額度則無二致│
│                │                │                │，就罰金法定刑提│
│                │                │                │高之「刑罰權規範│
│                │                │                │內容」並無利或不│
│                │                │                │利之變更，另揆諸│
│                │                │                │刑法施行法第1條 │
│                │                │                │之1之立法說明， │
│                │                │                │該條文第2項係「 │
│                │                │                │考量新修正之刑法│
│                │                │                │施行後，不再適用│
│                │                │                │『現行法規所定貨│
│                │                │                │幣單位折算新台幣│
│                │                │                │條例』，為使罰金│
│                │                │                │數額趨於一致，避│
│                │                │                │免衍生新舊法比較│
│                │                │                │適用問題，以緩和│
│                │                │                │實務適用法律之衝│
│                │                │                │擊之前提下，規定│
│                │                │                │第二項如上」，顯│
│                │                │                │見刑法施行法第1 │
│                │                │                │條之第2項增訂後 │
│                │                │                │，自無再與「現行│
│                │                │                │法規所定貨幣單位│
│                │                │                │折算新台幣條例」│
│                │                │                │、「罰金罰鍰提高│
│                │                │                │標準條例」比較新│
│                │                │                │舊法適用之必要（│
│                │                │                │參照最高法院96年│
│                │                │                │度台上字第1464號│
│                │                │                │判決）。        │
├────────┼────────┼────────┼────────┤
│刑法第41條第1 項│刑法第41條第1 項│刑法第41條第1 項│(一)適用舊法。    │
│前段易科罰金部分│前段規定：「犯最│前段規定：「犯最│(二)本件被告行為時│
│                │重本刑為5 年以下│重本刑為5 年以下│之易科罰金折算標│
│                │有期徒刑以下之刑│有期徒刑以下之刑│準，應以銀元100 │
│                │之罪，而受6 個月│之罪，而受6 個月│元至300元折算為1│
│                │以下有期徒刑或拘│以下有期徒刑或拘│日，經依現行法規│
│                │役之宣告，因身體│役之宣告者，得以│所定貨幣單位折算│
│                │、教育、職業、家│新台幣1 千元、2 │新台幣條例第2條 │
│                │庭之關係或其他正│千元或3 千元折算│規定換算為新台幣│
│                │當事由，執行顯有│一日，易科罰金。│後，應以新台幣  │
│                │困難者，得以1 元│」              │300元至900元折算│
│                │以上3 元以下折算│                │為1日，修正後則 │
│                │1日 ，易科罰金。│                │以新台幣1,000 元│
│                │」罰金罰鍰提高標│                │、2,000元3,0 00 │
│                │準條例第2 條（已│                │元折算1日，修正 │
│                │刪除）規定：「依│                │後刑法第41條第1 │
│                │刑法第41條易科罰│                │項前段規定，並非│
│                │金或第42條第2 項│                │較有利於被告，依│
│                │易服勞役者，均就│                │刑法第2條第1項前│
│                │其原定數額提高為│                │段規定，適用行為│
│                │100 倍折算1日 ；│                │時法律即修正前刑│
│                │法律所定罰金數額│                │法第41條第1項前 │
│                │未依本條例提高倍│                │段及罰金罰鍰提高│
│                │數，或其處罰法條│                │標準條例第2條規 │
│                │無罰金刑之規定者│                │定，定其易科罰金│
│                │，亦同。」      │                │之折算標準。    │
├────────┼────────┼────────┼────────┤
│刑法第47條      │受有期徒刑之執行│受徒刑之執行完畢│(一)適用新法。    │
│累犯            │完畢，或受無期徒│，或一部之執行而│(二)被告於期徒刑執│
│【行為時及裁判時│刑或有期徒刑一部│赦免後，五年以內│行完畢後，5年以 │
│均構成累犯時使用│之執行而赦免後，│故意再犯有期徒刑│內再故意犯本件有│
│】              │五年以內再犯有期│以上之罪者，為累│期徒刑以上之罪，│
│                │徒刑以上之罪者，│犯，加重本刑至二│依修正前刑法第47│
│                │為累犯，加重本刑│分之一。第98條第│條，或修正後刑法│
│                │至二分之一。    │2 項關於因強制工│第47條第1項規定 │
│                │                │作處分之執行完畢│，均構成累犯，即│
│                │                │或一部之執行而免│無有利或不利之情│
│                │                │除後，五年以內故│形，無庸為新舊法│
│                │                │意再犯有期徒刑以│比較。應直接依修│
│                │                │上之罪者，以累犯│正後刑法第47條第│
│                │                │論。            │1項規定，論以累 │
│                │                │                │犯，加重其刑（最│
│                │                │                │高法院97年度第2 │
│                │                │                │次刑事庭會議決議│
│                │                │                │參照）。        │
└────────┴────────┴────────┴────────┘

司法院資訊處製作；財團法人民間司法改革基金會備份。
